【裁判字號】    97,消債更,390
【裁判日期】    971203
【裁判案由】    更生
【裁判全文】
臺灣桃園地方法院民事裁定           97年度消債更字第390號
聲  請  人
即  債務人  甲○○
                        樓
                        之3
上列當事人聲請消費者債務清理條例更生事件，本院裁定如下：
    主  文
更生之聲請駁回。
聲請費用由聲請人負擔。
    理  由
一、按「債務人與金融機構協商成立者，不得聲請更生或清算，
    但因不可歸責於己之事由，致履行顯有重大困難者，不在此
    限。本條例施行前，債務人依金融主管機關協調成立之中華
    民國銀行公會會員辦理消費金融案件無擔保債務協商機制與
    金融機構成立之協商，準用前項之規定」，消費者債務清理
    條例第151 條第5 項、第6 項分別定有明文。是債務清償方
    案成立後，債務人應按其條件履行，惟於其後發生情事變更
    ，在清償期間收入或收益不如預期，致該方案履行困難甚或
    履行不能，始得依本條例第151 條第5 項但書之規定聲請更
    生或清算。次按消債條例更生之規範目的，係在維持債務人
    基本生活之情況下，於債務人之能力範圍內盡力清償債務，
    乃在幫助陷於經濟上困境之債務人，得藉由更生或清算程序
    ，走出經濟困境，非謂債務人得任意利用債務清理程序減輕
    債務，合先敘明。
二、本件聲請更生意旨略以：聲請人負欠金融機構債務合計達新
    臺幣（下同）178 萬餘元，然其受僱於台灣電力股份有限公
    司，每月收入僅約22,000元，根據民國95年間與最大債權銀
    行台新國際商業銀行股份有限公司所簽署之無擔保債務協商
    協議書內容，每月應繳納之協商金額為36,231元，薪水顯難
    以維持生活，顯非因可歸責於己之事由致履行有重大困難，
    且無擔保或無優先權之債務總額未逾1,200 萬元，復未經法
    院裁定開始清算程序或宣告破產，爰向本院聲請更生等語。
三、經查，聲請人主張之上開事實，固據提出財產及收入狀況說
    明書、工作識別證、全戶戶籍謄本、債權人及債務人清冊、
    財產歸屬清單資料、綜合所得稅各類所得資料清單、財團法
    人金融聯合徵信中心信用報告、97年2 至6 月份薪資轉帳存
    簿等影本為證，核無不實；惟聲請人就每月平均支出部分，
    主張平均每月個人支出5,000 元、家庭雜支3 千元、勞健保
    費用605 元、子女學雜教育費5,000 元，然其於本院97年11
    月27日訊問時稱：「我先生每月收入約3 萬多元，先生每月
    繳房貸12,000元，除此之外，先生沒有其他債務，小孩的學
    費都是先生在負擔。」，是其前揭主張子女教育費5,000 元
    部分應予剔除，且家庭雜支亦非當然全部由其負擔，縱認全
    由其負擔，扣除上開5,000 元之子女教育費，聲請人平均每
    月支出為8,605 元；又聲請人於97年10月17日與最大債權銀
    行重新協商簽訂個別協商一致性方案協議書，約定所積欠金
    額分179 期、利率0%償還，每月應繳納之協商金額降為2,38
    0 元，且聲請人憑該協議書影本，效力及於各家銀行 (參本
    院卷97年10月30日訊問筆錄)； 聲請人現每個月清償金額共
    11,000元（見97年11月27日訊問筆錄)， 則其每月收入22,
    000 元扣除必要生活開支8,605 元，尚有資力清償債務協商
    債務堪可認定，準此，本院認聲請人非顯不能支應債權銀行
    所提之還款方案。再聲請人現年40歲，距離法定退休年齡65
    歲尚有25餘年，故以聲請人之年齡及財產現況，既有能力清
    償債務又無不能維持生活之情形，則與消債條例第3 條之「
    不能清償之虞」要件顯有不符，而上開欠缺又屬無從補正，
    依上說明，自應駁回其更生之聲請。
四、據上論結，本件聲請為無理由，爰依消費者債務清理條例第
    151 條第5 項、第15條，民事訴訟法第95條、第78條，裁定
    如主文。
中    華    民    國    97    年    12    月    3     日
              民事第一庭    法      官  潘進柳
上為正本係照原本作成
如不服本裁定，應於裁定送達後10日內，以書狀向本院提出抗告
，並繳納抗告費新臺幣1千元
中    華    民    國    97    年    12    月    3     日
                            書  記  官  李麗娟


司法院資訊處製作；財團法人民間司法改革基金會備份。
